【裁判字號】    95,交聲,45
【裁判日期】    950331
【裁判案由】    違反道路交通管理處罰條例聲明異議
【裁判全文】
臺灣基隆地方法院交通事件裁定          95年度交聲字第45號
原處分機關  臺北市交通事件裁決所
異  議  人
即受處分人  甲○○
上列異議人即受處分人因違反道路交通管理處罰條例案件，對於
臺北市交通事件裁決所中華民國95年3 月13日所為之處分（原處
分案號：北市裁二字第裁22-Z00000000號），聲明異議，本院裁
定如下：
    主  文
異議駁回。
    理  由
一、原處分意旨略以：異議人即受處分人甲○○於民國94年12月
    29日晚間8 時39分，駕駛車牌號碼A2-2458 號自用小客車，
    行經國道三號北上120-1 處，因任意變換車道未顯示方向燈
    ，為員警當場攔停並掣單舉發，核無不合，爰依道路交通管
    理處罰條例第33條第1項規定，裁處異議人罰鍰新臺幣（下
    同）3,000元，並依同條例第63條第1項規定，記違規點數1
    點等語。
二、異議意旨則略以：異議人固不否認曾因變換車道未顯示方向
    燈，致遭員警於上開時、地攔停並當場掣單舉發之事實，惟
    另抗辯稱：「當時曾向員警反應方向燈可能故障，但經檢查
    均良好，但當日行駛途中確實時好時壞，案發後數日，即告
    損壞」等語，並求為撤銷原處分。
三、按汽車在行駛途中，不得驟然或任意換車道，如欲超越前車
    或變換車道時，應先顯示方向燈告知前後車輛，並保持安全
    距離及間隔，方得超越或變換車道。高速公路交通管制規則
    第11條定有明文。次按汽車行駛於高速公路或設站管制之道
    路，而不遵管制之規定者，處汽車駕駛人新臺幣三千元以上
    六千元以下罰鍰。道路交通管理處罰條例第33條第1 項亦規
    定甚明。又依同條例第63條第1 項第1 款規定，汽車駕駛人
    違反同條例第33條規定者，除依原條款處罰鍰外，並予記違
    規點數1 點。
三、經查：異議人於94年12月29日晚間8 時39分，駕駛車牌號碼
    A2-2458 號自用小客車，行經國道三號北上120-1 處，因任
    意變換車道未顯示方向燈，為員警當場攔停並掣單舉發之事
    實，為異議人所不否認（參見聲明異議狀之記載），且有內
    政部警政署國道公路警察局舉發違反道路交通管理事件通知
    單（以下簡稱系爭舉發單）影本1 紙在卷可考；其次，異議
    人為警攔停之後，員警亦曾會同異議人當場確認其所駕駛車
    輛之方向燈功能正常無誤，此除據異議人敘明在卷（參見聲
    明異議狀之記載），並經員警當場在系爭舉發單上註記無訛
    ，有系爭舉發單影本1 紙在卷可稽。據此，異議人妄圖將其
    「變換車道未顯示方向燈」之事實歸咎於其駕駛車輛方向燈
    功能異常，已無可採。更何況，變換車道前應顯示方向燈之
    立法目的，無非係在使後車（包括左後、右後，乃至其正後
    方之車輛）得以預測前車行向，俾能事先保持兩車距離或採
    取減速等必要安全措施，藉以避免交通事故之發生；是倘駕
    駛車輛之方向燈功能異常，則其自有可能對後車駕駛判斷產
    生不良影響，而終至發生行車危險，並衍生交通事故；據此
    ，用路人在駕駛車輛行駛道路以前，均有預先檢查暨確認車
    輛車況、避免交通危難發生之注意義務，而尤非可放任其車
    況異常之狀態不加理會，並恃以為日後違規圖免之事由；準
    此，異議人執前詞以圖免罰，自係一無足取。
四、綜上所陳，異議人任意變換車道未顯示方向燈之違規事實明
    確，原處分機關援引首開規定，對異議人為首揭裁處，即為
    適法，並無不合；異議人猶執前詞置辯，尚無可取，並無理
    由，應予駁回。
五、據上論斷，應依道路交通案件處理辦法第19條，裁定如主文
    。
中    華    民    國    95    年    3     月    31    日
                  交通法庭法  官  王慧惠
以上正本證明與原本無異。
對於本件裁定如有不服，應於收受送達後5日內，向本院提出抗
告書狀，敘述抗告之理由，抗告於臺灣高等法院。
中    華    民    國    95    年    3     月    31    日
                          書記官  王一芳


司法院資訊處製作；財團法人民間司法改革基金會備份。
